【裁判字號】    95,台上,1411
【裁判日期】    950317
【裁判案由】    偽證
【裁判全文】
最高法院刑事判決            九十五年度台上字第一四一一號
    上  訴  人  台灣高等法院台南分院檢察署檢察官
    被      告  甲○○
                        97號.
                乙○○
上列上訴人因被告等偽證案件，不服台灣高等法院台南分院中華
民國九十二年五月二十九日第二審更審判決（九十二年度上更(一)
字第一七０號，起訴案號：台灣嘉義地方法院檢察署八十八年度
偵字第三六九七號），提起上訴，本院判決如下：
    主  文
原判決撤銷，發回台灣高等法院台南分院。
    理  由
本件原判決以公訴意旨略稱：被告甲○○於民國八十六年間因犯
偽造文書罪，經台灣嘉義地方法院檢察署檢察官提起公訴（起訴
案號八十六年度偵字第六０七三號），並由台灣嘉義地方法院審
理（八十六年度訴字第六七一號），被告乙○○為其所選任之辯
護人。甲○○為求脫罪，於八十六年十月二十二日下午三時許，
在台灣嘉義地方法院第一法庭開庭審理前，由甲○○將證人蔡華
文帶往乙○○之律師事務所，甲○○與乙○○二人基於共同之犯
意聯絡，教唆蔡華文偽證稱：甲○○於八十五年十一月十三日，
在支票背面背書「劉昭立」之署押，事前有經劉昭利同意等語，
經蔡華文允諾後，乃利用其該案所選任辯護人之乙○○律師，於
八十六年十月七日具狀聲請原審傳喚證人蔡華文，並於八十六年
十月二十二日下午三時，在台灣嘉義地方法院第四法庭就該偽造
文書案件開庭審理時，對案情有重要關係之事項，供前具結偽證
稱：我曾經陪他（指甲○○）去找吳昆池換票，吳昆池要甲○○
簽劉昭利的背書，甲○○有打電話聯絡劉昭利，經劉昭利同意，
甲○○才簽劉昭利的背書等語，嗣因法院查明不實，未予採信。
因認被告甲○○、乙○○共犯刑法第一百六十八條之教唆偽證罪
嫌云云。經審理結果，認被告等之犯罪不能證明，因而撤銷第一
審關於論處被告甲○○偽證罪刑部分之科刑判決，改判諭知被告
甲○○無罪；並維持第一審諭知被告乙○○無罪部分之判決，駁
回檢察官在第二審之該部分上訴，固非無見。
惟查：（一）被告之自白固不得作為認定犯罪之唯一證據，而須
以補強證據證明其確與事實相符，然茲所謂之補強證據，並非以
證明犯罪構成要件之全部事實為必要，倘其得以佐證自白之犯罪
非虛構，能予保障所自白事實之真實性，即已充分。又得據以佐
證者，雖非直接可以推斷該被告之實施犯罪，但以此項證據與被
告之自白綜合判斷，若足以認定犯罪事實者，仍不得謂其非屬補
強證據。本件原判決理由以共犯蔡華文於台灣嘉義地方法院八十
七年度訴字第四一五號偽證案件偵審時固供稱：伊依照被告甲○
○事先教唆之證詞作證，但實際上未見到甲○○有打電話給劉昭
利，亦不知劉昭利是否有同意甲○○以「劉昭利」之名字，於支
票後面背書等語，但無其他補強證據佐證，不得僅憑該供述遽認
被告甲○○有教唆偽證，因而為有利被告甲○○之認定（原判決
第四頁第二至九行）。然證人即另案被告蔡華文除因其自白，經
原審另案以八十八年度上訴字第九三０號偽證案件，判處有期徒
刑肆月，緩刑參年確定外，並經告訴人吳昆池指訴在卷，而被告
甲○○持簽有「劉昭立」名義背書之支票，向吳昆池借款之事，
證人劉昭利自始並不知情，亦未同意甲○○以其名義背書等情，
亦為證人劉昭利於第一審法院審理甲○○偽造文書案件時供證甚
明，且八十五年十一月一日至同年月三十日間，均無被告甲○○
打電話至劉昭利處之通話記錄，此有中華電信股份有限公司台灣
南區電信分公司之通聯紀錄共八張附卷可按（見一審卷第四十二
頁、八十七年度訴字第四一五號影印卷之八十八年五月七日訊問
筆錄、八十六年十二月一日訊問筆錄及通聯紀錄）；倘前開證述
及通聯紀錄無訛，何以不足為蔡華文自白之補強證據？而蔡華文
果非受被告甲○○之教唆，有無可能故為不實之有利被告甲○○
之證述？原判決未詳查細究，遽行判決，非惟有違經驗法則，亦
有證據之調查未盡之違法。（二）原判決雖以證人蔡華文所證不
一，尚難資為被告乙○○不利之認定，又被告乙○○於第一審法
院調查時固亦供稱：「是蔡華文到庭作證，我才見過他，之前未
看過此人」云云（見第一審卷第五十頁）。惟證人蔡華文於第一
審審理其所涉之偽證案件時供稱：「乙○○、甲○○叫我說同起
訴書上所載的話」「開庭前一起去（乙○○）事務所，他們就在
教我如何說」「律師與輔翼教我的」（見第一審八十七年度訴字
第四一五號卷八十七年九月八日、八十八年五月七日筆錄）；嗣
於本件偵查時仍證稱：「甲○○叫我出來作證，我原先不答應，
他一直拜託我，他帶我到乙○○律師事務所去，他叫我開庭時要
說『我曾經陪他去找吳昆池換票，吳昆池要甲○○簽劉昭利的背
書，甲○○有打電話聯絡劉昭利，經劉昭利同意』等話，盧律師
教我要說出某年月日時間跟甲○○講的要一致，因為他拜託我出
庭，他就會沒事，我作證時才這樣講」各等語（見偵查卷第十頁
背面），況其於第一審法院非惟一再陳明確實曾有至被告乙○○
事務所之情事，並再補稱：伊於檢察官偵查時所為前開供述均為
實在等語（見第一審卷第二十二頁、二十三頁背面），參之被告
甲○○於第一審調查時供以：「（問：乙○○律師有教蔡華文作
偽證？）沒有，是要他實話實說」云云，並未否認被告乙○○與
證人蔡華文事先見過面且談過應如何作證之情事，究竟實情為何
，既關係被告等有無上述犯行之認定，自有詳加調查，釐清真相
之必要，原判決未深入究明，資為判斷之依據，遽行判決，仍有
證據調查未盡之違法。檢察官上訴意旨執以指摘，為有理由，應
認原判決仍有撤銷發回之原因。
據上論結，應依刑事訴訟法第三百九十七條、第四百零一條，判
決如主文。
中    華    民    國  九十五  年    三    月   十七   日
                      最高法院刑事第六庭
                          審判長法官  林  增  福
                                法官  邵  燕  玲
                                法官  張  清  埤
                                法官  陳  世  雄
                                法官  陳  朱  貴
      本件正本證明與原本無異
                                      書  記  官
中    華    民    國  九十五  年    三    月  二十三  日
                                                      J


司法院資訊處製作；財團法人民間司法改革基金會備份。
